---
title: " "
output: html_notebook
---



```{r set-global-options, echo=FALSE, message=FALSE, warning=FALSE}
knitr::opts_chunk$set(eval = TRUE, 
                      echo = FALSE, 
                      cache = FALSE,
                      warning =FALSE,
                      message = FALSE,
                      include = TRUE,
                      collapse = FALSE,
                      dependson = NULL,
                      engine = "R", # Chunks will always have R code, unless noted
                      error = FALSE)                     

```



```{r}
library(tidyverse)
library(ggplot2)
library(scales)
library(plotly)
library(ggpubr)
library(gridExtra)

```





### Hacia la construcción de una estratégia conjunta para fortalecer el compromiso institucional: Insumos para la toma de decisiones.


**Análisis de la producción.**

#### 1. Publicación  de libros.


La producción de libros es fundamental en un centro de investigación, no obstante, estos son proyectos de largo plazo y expresiones de la trayectoria académica que reflejan un cierto grado de consolidación y liderazgo en un tema.


```{r, echo=FALSE,warning=FALSE,message=FALSE}

tres<-read.csv('tres.csv')

l<-group_by(tres,date,Departamento)%>%
  summarize(l=sum(L_Autor))%>%
  arrange(desc(l))%>%
  filter(l!=0)


la<-group_by(tres,date,Departamento)%>%
  summarize(inv=n())%>%
  arrange(desc(inv))%>%
  group_by(Departamento)%>%
  left_join(l)%>%
  filter(!is.na(l))%>%
  mutate(ratio=l/inv)%>%
  ungroup()%>%
  group_by(Departamento)%>%
  summarize(l=mean(ratio))

## la muestra cuantos libros por investigador por departamento en los 3 años sumados. Dado que la producción de libros es ínfima (los valores no llegan a 1), es necesario crear mecanísmos para incentivar la producción de libros. Un rubro que hoy debe incentivarse con acciones claras.  

libros<-group_by(tres,date,Departamento)%>%
  summarize(inv=n())%>%
  arrange(desc(inv))%>%
  group_by(Departamento)%>%
  left_join(l)%>%
  filter(!is.na(l))%>%
  summarise(libros=sum(l))
 
  lib.media<-group_by(tres,date,Departamento)%>%
  summarize(inv=n())%>%
  arrange(desc(inv))%>%
  group_by(Departamento)%>%
  left_join(l)%>%
  filter(!is.na(l))%>%
  summarise(w_mean = round(weighted.mean(l,inv)))%>%
  left_join(libros)  


l2<-ggplot(lib.media, aes(fct_reorder(Departamento,libros), libros, fill=Departamento))+
  geom_col()+
  coord_flip()+
  labs(y="Libros", subtitle="Total periodo 2017,2018,2019, promedio por año y promedio por investigador () ", x="Departamento",title="Libros de Autor por departamento académico")+
  theme_light()+
  annotate("text", x="DEUMA", y=5, label="1, (0.05)")+
  annotate("text", x="DEP", y=5, label="1, (0.05)")+
  annotate("text", x="DEC", y=5, label="2, (0.11)")+
  annotate("text", x="DEAP", y=5, label="2, (0.22)")+
  annotate("text", x="DES", y=5, label="1, (0.08)")+
  annotate("text", x="DEE", y=5, label="2, (0.13)")+
  theme(legend.position='none')


l2
ggsave("libros3.jpg", width = 25, height = 17, units = "cm",dpi=300)
```

Producción de libros un rubro que se percibe como **área de oportunidad**.

#### 2. Calidad vs. Cantidad de producción

**¿Cómo se distribuye la  producción en artículos considerados de calidad tipo  A entre los departamentos?**

```{r, echo=FALSE,warning=FALSE,message=FALSE}

tres<-read.csv('tres.csv')

Adep<-group_by(tres,date,Departamento)%>%
  summarize(A=sum(Artículos_A))%>%
  arrange(desc(A))%>%
  filter(A!=0)


AA<-group_by(tres,date,Departamento)%>%
  summarize(inv=n())%>%
  arrange(desc(inv))%>%
  group_by(Departamento)%>%
  left_join(Adep)%>%
  mutate(rat=A/inv)%>%
  ungroup()%>%
  group_by(Departamento)%>%
  summarize(artA=round(mean(rat),2))

i<-group_by(tres,date,Departamento)%>%
  summarize(inv=n())%>%
  arrange(desc(inv))%>%
  group_by(Departamento)%>%
  left_join(Adep)%>%
  summarise(w_mean = round(weighted.mean(A,inv)))


pa<-ggplot(i, aes(fct_reorder(Departamento,w_mean), w_mean, fill=Departamento))+
  geom_col()+ 
  coord_flip()+
  labs(y="Artículos", subtitle="Promedio por investigador por año.()", x="Departamento",title="Artículos tipo A por departamento académico promedio en periodo 2017,2018,2019.")+
  theme_light()+
  annotate("text", x="DEUMA", y=5, label="(.92)")+
  annotate("text", x="DEP", y=5, label="(1.08) ")+
  annotate("text", x="DEC", y=5, label="(.40)")+
  annotate("text", x="DEAP", y=5, label="(0.15)")+
  annotate("text", x="DES", y=5, label="(.40)")+
  annotate("text", x="DEE", y=5, label="(0.52)")+
  theme(legend.position='none')


ggsave("Adep3.jpg", width = 25, height = 17, units = "cm",dpi=300)

pa

```

**¿Es equilibrada la participación de los investigadores en este tipo de productos?**

**¿Quien los produce?**

```{r, echo=FALSE,warning=FALSE,message=FALSE}

tres<-read.csv('tres.csv')

A<-group_by(tres,date,Nombre, Departamento)%>%
  summarize(total=sum(Artículos_A))%>%
  arrange(desc(total))%>%
  filter(total!=0)%>%
  ungroup()%>%
  group_by(Nombre, Departamento)%>%
summarize(A=round(mean(total)))  
  
a<-A%>%ungroup()%>%
  group_by(Departamento)%>%
  mutate(pr=round(A/sum(A),3)*100)%>%
  arrange(desc(pr))%>%
  mutate(cs= cumsum(pr))%>%
  filter(Departamento=="DEP")
  
aaa<-a%>%group_by(Departamento)%>%
  summarize(n())


amayor1<-filter(A,A>1)
auno<-filter(A,A==1)

p1<-ggplot(amayor1,aes(fct_reorder(Nombre,A),A, fill=Departamento))+
geom_col()+ 
coord_flip()+
  labs(y="Artículos", subtitle="Histórico SIEVA 2017,2018,2019", x="Nombre del investigador",title="Publicaciones tipo A por investigador")+
  theme_light()+
  scale_fill_manual(values=c("#fc8d62", "#8da0cb","#e78ac3", "#a6d854",  "#ffd92f", "#66c2a5"))


p2alt<-ggplot(auno,aes(fct_reorder(Nombre,A),A, fill=Departamento))+
geom_col()+ 
coord_flip()+
  labs(y="Artículos", subtitle="Histórico SIEVA 2017,2018,2019", x="Nombre del investigador",title="Publicaciones tipo A por investigador")+
  theme_light()+
  scale_fill_brewer(palette="Set2")



ggsave("A-investigador.jpg", width = 25, height = 17, units = "cm",dpi=300)


p1alt <- ggbarplot(amayor1, x = "Nombre", y = "A", orientation = "horiz",
          fill = "Departamento",               
          color = "white",
          palette = "Set2",            
          sort.val = "desc",           
          sort.by.groups = TRUE)+
  font("y.text", size = 5)  

p2 <- ggbarplot(auno, x = "Nombre", y = "A", orientation = "horiz",
          fill = "Departamento",               
          color = "white",
          palette = "Set2",            
          sort.val = "desc",           
          sort.by.groups = TRUE)+
  font("y.text", size = 5)  +
  scale_y_discrete(limits=c(1))+
  theme(legend.position = "none")+
   labs(y="Artículos")



p1
p2

```


 
Podría ser tentador argumentar que: dado que el DEUMA y DEP son los departamentos con el mayor número de investigadores evaluados  (20 y 19 miembros) respectivamente, esto determina la posición relativa en la generación de artículos de calidad tipo A.


No obstante, este argumento **no necesariamente es válido**. 

Para demostrar este punto se presenta a continuación la producción en artículos tipo B, C y capítulos de libro por departamento.




```{r , echo=FALSE,warning=FALSE,message=FALSE }


b<-tres%>%
  mutate(q2=Artículos_B+Artículos_C+cap_Aut+cap_Coaut.)%>%
  group_by(date,Departamento)%>%
  summarize(b=sum(q2))%>%
  arrange(desc(b))%>%
  filter(b!=0)

inve<-tres%>%
  mutate(q2=Artículos_B+Artículos_C+cap_Aut+cap_Coaut.)%>%
  group_by(date,Departamento)%>%
  summarize(inv=n())%>%
  arrange(desc(inv))%>%
  left_join(b)%>%
  mutate(bxnv=b/inv)%>%ungroup()%>%
  group_by(Departamento)%>%
  summarize(bmed=round(mean(bxnv),2))
  

b<-tres%>%
  mutate(q2=Artículos_B+Artículos_C+cap_Aut+cap_Coaut.)%>%
  group_by(date,Departamento)%>%
  summarize(inv=n())%>%
  arrange(desc(inv))%>%
  group_by(Departamento)%>%
  left_join(b)%>%
  summarise(w_mean = round(weighted.mean(b,inv)))


bp<-ggplot(inve, aes(fct_reorder(Departamento,bmed), bmed, fill=Departamento))+
  geom_col()+ 
  coord_flip()+
  labs(y="Publicaciones", subtitle="Promedio por investigador 2017,2018,2019", x="Departamento",title="Artículos tipo B,C y capítulos de libro")+
  theme_light()+
  theme(legend.position='none')+
  annotate("text", x="DEUMA", y=2, label="(3.19)")+
  annotate("text", x="DEP", y=2, label="(2.51)")+
  annotate("text", x="DEC", y=2, label="(2.81)")+
  annotate("text", x="DEAP", y=2, label="(4.87)")+
  annotate("text", x="DES", y=2, label="(4.76)")+
  annotate("text", x="DEE", y=2, label="(4.61)")+



ggsave("b_c_caps3.jpg", width = 25, height = 17, units = "cm",dpi=300)

bp

```


#### 3.	Producción en las Sedes.^[
*Nota:* dado que las sedes con más investigadores generan un volumen global mayor de producción, un indicador de desempeño que controla por el tamaño de cada sede es la producción per cápita por sede. Este indicador se calcula con la Suma del puntaje por sede entre el número de investigadores de la sede en cuestión. Este indicador permite contrastar el desempeño real en cada sede.]



```{r, echo=FALSE,warning=FALSE,message=FALSE}
tres<-read.csv('tres.csv')
ngls<-filter(tres,Sede=="Nogales")

pts<-group_by(tres,date,Sede)%>%
  summarize(Inv_sede=n(),Pts_sede=sum(pts_prod))%>%
  mutate(PtsPerInv=round(Pts_sede/Inv_sede,2))%>%
  arrange(desc(PtsPerInv))%>%
  group_by(Sede)%>%
  summarize(PtsPerInvm3=mean(PtsPerInv))%>%
  ungroup()%>%
mutate(Sede=fct_reorder(Sede,PtsPerInvm3))


ggplot(pts,aes(Sede,PtsPerInvm3, fill=Sede))+
  geom_col()+
  coord_flip()+
  scale_fill_brewer(palette="Oranges")+
  labs(y="Puntos por investigador", x="Sede",title="Puntuación por sede según número de investgadores", subtitle="SIEVA promedio 3 años 2017,2018,2019")+
  theme_light()+
  guides(fill=FALSE)



ggsave("pts_sede3.jpg", width = 25, height = 17, units = "cm",dpi=300)
```



##### 4. Compromiso en docencia,  una área de oportunidad.

Para tener una perspectiva de la participación en docencia por sede la siguiente gráfica muestra la distribución de las horas impartidas para las 7 sedes.

```{r,echo=FALSE,warning=FALSE,message=FALSE}
tres<-read.csv('tres.csv')


mdocen<-tres%>%group_by( Sede)%>%
summarize(pts=mean(pts_prod),hrs=mean(Hrs_cls))

doc<-ggplot(tres, aes(reorder(Sede, Hrs_cls, FUN = median), Hrs_cls)) +
  geom_boxplot(aes(fill=Sede ))+
  theme_light()+
  labs(y="Horas clase", subtitle="Historico SIEVA 2017,2018,2019 ", x="Sede",title="Participación en Docencia")+
theme_classic(base_size = 14)+
theme(legend.position='none')+
  theme(axis.text.x = element_text(angle = 45, hjust = 1))

      ggplotly(doc)

ggsave("boxplot.jpg", width = 25, height = 17, units = "cm",dpi=300)
```

La distribución en horas de docencia actual refleja el diseño institucional en el que tenemos una sede principal: Tijuana donde se concentran la gran mayoria de los programas docentes  y otras sedes que en su mayoria no cuentan con programas docentes.

Este diseño condiciona el perfil de activiades docentes de los investigadores entre las sedes.

Considerando esta conformación regional  el SIEVA establece provisiones que compensan esta desequilibrio estrucurral.  La via de evalaución con solo publicaciones encuentra su justificación en este hecho.



### 5. Publicaciones y docencia desde una perspectiva de género.



```{r, echo=FALSE,warning=FALSE,message=FALSE}
tres<-read.csv('tres.csv')

pts_hrs<-group_by(tres,Nombre, Sexo)%>%
summarize(pts=mean(pts_prod),hrs=mean(Hrs_cls))%>%
  mutate(cuadrante=ifelse(pts>=6&hrs>=78,1,
                   ifelse(pts>=6&hrs<78,4,
                   ifelse(pts<6&hrs<78,3,2))))


sexomed<-pts_hrs%>%group_by(Sexo)%>%
  summarize(m=mean(pts))

hm_ratio<-pts_hrs%>%
  group_by(Sexo)%>%
  count()

cuadrantes<-group_by(pts_hrs,cuadrante)%>%
  summarize(total=n())

write.csv(pts_hrs,"pts_hrs.csv")

cat<-c("Díaz Carnero Emiliano Ignacio","Medina Parra Rosa Isabel", "Peña Muñoz, Jesús Javier","Pérez Caballero Jesús","Ley Cervantes, Melissa","Rosales Martínez, Yetzi", "Portillo Tellez, María del Carmen", "Hernández López, Ana Gabriela", "Sumano Rodríguez José Andrés", "Calva Sánchez, Luis Enrique
","Matus Ruiz, Maximino", "Bruce, Benjamín Patrick
")

pts_hrs<-read.csv("pts_hrs.csv")
cat<-as.data.frame(cat)

lista<-read.csv("nuevalista.csv")%>%
    select(-X,-n)

c3<-filter(pts_hrs,cuadrante==3)%>%
  left_join(lista)%>%
  mutate(cdra=ifelse(Nombre%in%cat$cat,1,0))


c3cat<-filter(pts_hrs,cuadrante==3)%>%
  left_join(lista)%>%
  mutate(cdra=ifelse(Nombre%in%cat$cat,1,0))%>%
  filter(cdra==1)

catNoc3<-filter(pts_hrs,cuadrante==2)%>%
  left_join(lista)%>%
  mutate(cdra=ifelse(Nombre%in%cat$cat,1,0))%>%
  filter(cdra==1)

c3dep<-filter(pts_hrs,cuadrante==3)%>%
  left_join(lista)%>%
  group_by(Departamento)%>%
  count()

c3t<-filter(pts_hrs,cuadrante==3)%>%
  left_join(lista)%>%
  mutate(cdra=ifelse(Nombre%in%cat$cat,1,0))%>%
  filter(Sede=='Tijuana')%>%
  group_by(Departamento)%>%
  count()%>%ungroup()%>%
  mutate(t=sum(n),p=round((n/t),2))

  
write.csv(c3t,"c3tj.csv")  

# Un reto principal es el programa de cátedras en sede regionales con 6 de  las 7 cátedras en este perfil de producción. Adscritos en el DEC yel DEP.

# la mayoria de c3 estan en Tijuana.  Entre los investigadores NO cátedras  que estan en c3, el 56%,  (18 de 32),pertenecen a la  sede Tijuana, adcritos al DEC 28%, DEP 22% y DEUMA 22%, 11% DEE y DES, DEAP 6% 
      
# ¿Qué proporción representan los investigadores en c3 por departamento?
# 53% para DEC, 47% DEP, 45%, DEAP,33%  DEUMA 30% DEE 25% y 18% DES. 
    
idep<-group_by(tres,date,Departamento)%>%
  summarize(inv=n())%>%
  arrange(desc(inv))%>%
  group_by(Departamento)%>%
  summarise(medinv=round(mean(inv)))%>%
  left_join(c3dep)%>%
  mutate(baja=round((n/medinv),2))%>%
  arrange(desc(baja))%>%
  mutate(alta=1-baja,baja=-1*baja)%>%
  select(Departamento,alta,baja)%>%
  gather(type,p,alta:baja)
  

write.csv(idep,"idep.csv")
```



```{r, echo=FALSE,warning=FALSE,message=FALSE, fig.height = 6, fig.width =10}

pts_hrs<-read.csv('pts_hrs.csv')%>%
  select(-X)

plt<-ggplot(pts_hrs, aes(pts,hrs, colour=Sexo, label=Nombre))+
  scale_colour_manual(values=c("deepskyblue3", "deeppink"))+
  geom_point(aes(size=pts),alpha=.5)+
  theme_light()+
  stat_smooth( method=lm, se=FALSE)+
labs(y="Horas clase", x="Publicaciones (pts)",subtitle="Evalaución 2018", x="",title="Relación Docencia-Investigación")+
labs(size="Puntos")+
geom_hline(yintercept=78,linetype="dotted", size=.5, color="blue")+
geom_vline(xintercept=6,linetype="dotted", size=.5, color="red")+
annotate("text", x=25, y=230, label="Alta productividad")

ggplotly(plt)

ggsave("D-I.jpg", width = 25, height = 17, units = "cm",dpi=300)

```



A partir del desemepño en docencia y publicaciones se definen 4 cuadrantes: 

+ C1 Alta productividad publicaciones-Docencia, 
+ C2 Alta Docencia-Baja productividad publicaciones
+ C3 **Baja Docenca-productividad publicaciones** 
+ C4 Alta productividad publicaciones-Baja docencia.

Siendo el cuadrante 3  **(c3)**, el que presenta una área de oportunidad.

**Programa Cátedras**

Notable el desempeño de algunos investigadores en el programa cátedras con investigadores como Sumano, en Matamoros, Patrick Bruce en MTY, Calva Sánchez, Luis Enrique.

Se identifican  areas de oportunidad en el desmpeño del programa en sedes regionales con 6 de  las 7 cátedras con el  perfil c3  de producción. 



**¿Qué proporción representan los investigadores en c3 por departamento?**


```{r, echo=FALSE,warning=FALSE,message=FALSE,fig.height = 6, fig.width =8}

idep<-read.csv("idep.csv")%>%
  rename(c3=type)%>%
  mutate(c3=ifelse(c3=="alta","No","Sí"))

ptd<-idep%>%
  ggplot(aes(fct_reorder(Departamento,p),p, fill = c3))+
  geom_bar(stat = "identity")+
  coord_flip()+
   theme_light()+
  labs(y="",x="",title="¿Qué proporción de investigadores están en C3?")+
  scale_fill_manual(values=c("#00BFC4",  "#F8766D"))+
  scale_y_continuous(labels=percent_format())+
 annotate("text", x="DEE", y=-.1, label="18%")+
annotate("text", x="DES", y=-.1, label="25%")+
  annotate("text", x="DEUMA", y=-.1, label="30%")+
  annotate("text", x="DEAP", y=-.1, label="33%")+
  annotate("text", x="DEC", y=-.1, label="53%")+
  annotate("text", x="DEP", y=-.1, label="47%")
ptd

ggsave("c3.jpg", width = 25, height = 17, units = "cm",dpi=300)
```













